臺灣臺北地方法院民事判決　　　　　　92年度簡上字第694 號
上　訴　人　丁○○
訴訟代理人　林淑惠律師
複代理人　　林秋萍律師
被上訴人　　丙○○
　　　　　　　　　　　　3號7樓
訴訟代理人　呂錦律師
上列當事人間請求遷讓房屋等事件，上訴人對於中華民國92年9
月25日本院台北簡易庭91年度北簡字第20930 號第一審判決提起
上訴，本院於中華民國93年12月21日言詞辯論終結，判決如下：
    主  文
原判決關於命上訴人給付超過新台幣壹佰伍拾肆萬伍仟元，及其
中新台幣陸拾玖萬元部分自民國九十一年十二月十三日起至清償
日止，另新台幣捌拾伍萬伍仟元部分自民國九十二年四月十七日
起，均至清償日止，按週年利率百分之五計算之利息部分，暨該
部分假執行之宣告，並訴訟費用之裁判均廢棄。
上開廢棄部分，被上訴人在第一審簡易之訴駁回。
其餘上訴駁回。
第一、二審訴訟費用由上訴人負擔五分之四，餘由被上訴人負擔
。
    事  實
甲、上訴人方面：
壹、聲明：
  一原判決廢棄。
  二駁回被上訴人在第一審之訴。
貳、陳述：除與原判決記載相同者，茲予引用外，補稱：
  一訴外人乙○○已於民國89年9 月底、10月初將其與上訴人就
    系爭房地之權利義務讓與訴外人擎耀投資股份有限公司（下
    稱擎耀公司），乙○○及擎耀公司並已拋棄對上訴人之租金
    請求權，乙○○自無從再將系爭房地之租金請求權讓與被上
    訴人，被上訴人主張其受讓乙○○與上訴人間租賃契約之權
    利請求上訴人給付租金，並無理由。
  二被上訴人與乙○○就系爭房地所為買賣契約及移轉所有權行
    為，應屬通謀虛偽意思表示而為無效，被上訴人既非系爭房
    地之真正所有權人，自不得請求上訴人給付不當得利：
    (一)被上訴人之家人曾向上訴人表示被上訴人在加拿大沒錢購
      屋，乙○○亦曾告知陳朝盈代書其不認識被上訴人，並未
      與被上訴人簽約，一切均係其子女王福龍、甲○○處理。
    (二)擎耀公司曾對乙○○、王福龍、甲○○提起詐欺之告訴，
      王福龍於該案陳稱售地價款已抵付乙○○應付遺產稅一千
      多萬元，惟陳朝盈卻稱乙○○應付之遺產稅係以道路用地
      抵繳，則王福龍所陳即與事實不符。
    (三)被上訴人與乙○○簽約時點人在國外，自不可能與乙○○
      簽訂買賣契約。
    (四)依上海商業儲蓄銀行總行營業部（下稱上海銀行）及華南
      商業銀行內湖分行（下稱華南銀行）函覆之被上訴人及甲○○之存取款及轉帳資料，其上筆跡相同，足見被上訴人
      給付買賣價金之取款、匯款與甲○○取得被上訴人匯款後
      之領款、匯款，均係同一人所為，且甲○○取得被上訴人
      匯款後又將其中130 萬元匯予被上訴人，可證乙○○與被
      上訴人間之買賣為虛偽。
  三上訴人與乙○○就系爭租約之租金，自89年1 月起已改為每
    2 個月一付，每月7 萬元，被上訴人請求相當於每月租金9
    萬元計算之不當得利，並不正確。且上訴人事實上自92年1
    月8 日起即未再使用系爭房地，則自斯時起即未再受有利益
    。
  四被上訴人曾於91年3 月24日委請律師發函催告上訴人給付租
    金並於91年7 月1 日遷讓返還系爭房屋，上訴人因乙○○已
    將系爭房地出售擎耀公司並讓與租賃權利，乃於91年6 月28
    日回函請其提出買賣契約或法院判決為憑，並另訂時間邀乙○○、王福龍、被上訴人及擎耀公司進行調解，惟被上訴人
    置之不理，上訴人為免爭端，不知要將系爭房地返還被上訴
    人或擎耀公司，是上訴人繼續使用系爭房地乃因可歸責於被
    上訴人之事由所致。
  五上訴人曾交付押租金30萬元予乙○○，乙○○已交付被上訴
    人，上訴人亦得以該押租金對被上訴人主張抵銷。
、證據：除援用第一審所提證據外，補提買賣契約書、台北萬
    大路郵局第67號存證信函、88年6 月8 日房屋租賃契約書、
    租金收據、台北郵局第39支局第3065號存證信函、台北萬大
    路郵局第145 號存證信函、土地登記謄本、光武郵局第327
    號存證信函、台北圓環郵局第780 號存證信函、不動產買賣
    契約書、授權書、存摺、房屋租賃契約、協議書、台灣高等
    法院檢察署93年度上聲議字第1695號處分書、取款憑條、匯
    款申請書為證，並聲請向上海銀行調取甲○○（活期儲蓄存
    款帳號00000000000000帳戶）自90年6 月29日起至8 月30日
    之存取款明細，另向華南銀行查明90年7 月6 日及8 月6 日
    由丙○○各匯款616 萬元及250 萬元至甲○○在上海銀行帳
    戶之轉帳申請書及取款憑條。
乙、被上訴人方面：
壹、聲明：如主文第一項所示。
貳、陳述：除與原判決記載相同者，茲予引用外，補稱：
　一乙○○與被上訴人間之買賣為真正：
　　(一)乙○○授權甲○○與被上訴人就系爭房地簽訂買賣契約，
      其授權書經本院公證處公證，應推定為真正，被上訴人亦
      依約將各期買賣價金匯予契約指定之甲○○帳戶。
    (二)被上訴人與王福龍為旅居加拿大之好友，因王福龍之母乙○○所有系爭房地要出售，而王福龍在其上有地上權，乃
      遊說被上訴人購買系爭房地與其共同開發，因被上訴人簽
      約時無法返國，故事先簽好後再請人將契約拿回台灣，付
      款部分則委由王福龍辦理，且因王福龍為乙○○之父王一
      之遺囑執行人，為辦理王一喪葬事宜，故要求王一
      之惟一繼承人乙○○於被上訴人支付價金後立即清償喪葬
      費用100 萬元、辦理繼承費用70萬元及支付王一大陸人
      士繼承費用200 萬元；又因王福龍係透過其妹甲○○促成
      乙○○與被上訴人間之買賣，於90年6 月29日當天，甲○○表示要看到匯款才要將款項匯予王福龍，甲○○與王福
      龍乃約在銀行確認，故當日所有提取款、匯款單據均為王
      福龍之筆跡。而甲○○於同日匯回被上訴人之130 萬元，
      係依買賣契約第3 條第4 項所為。
    (三)乙○○雖為王福龍之生母，惟自幼即棄王福龍不顧，離家
      在外並生育甲○○，王福龍係由其外祖父王一扶養長大
      ，且乙○○又染有毒癮，故親子關係淡薄，王一為免乙○○揮霍遺產，將一部財產遺贈與王福龍，並以王福龍為
      遺囑執行人，乙○○為此曾對王福龍提出偽造遺囑之告訴
      ，是乙○○、甲○○不可能與王福龍及被上訴人合作為虛
      偽之買賣。
  二上訴人主張擎碧公司已免除其租金債務並不實在：
    (一)證人黃銘坤乃前知名建設公司擎碧公司負責人，於訂約時
      明知系爭房地未經辦理繼承登記且設有地上權，竟毫無任
      何條件給付400 萬元，又明知系爭房地開設幼稚園，居然
      在買賣契約隻字未提，且黃銘坤亦無法證明乙○○已取得
      400 萬元，則該乙○○與擎碧公司之買賣契約即非無疑。
      再由證人黃銘坤、陳朝盈於原審之證詞，亦不能證明有免
      除上訴人租金債務情事。
    (二)被上訴人於簽訂買賣契約時，賣方曾提出催告上訴人給付
      金之存證信函，表示被上訴人可以繼續催討，益證並無租
      賃契約權利義務移轉及免除上訴人租金債務之事實。
  三乙○○並未與上訴人約定自89年起租金改為每月7 萬元：
    上訴人雖提出其與乙○○所訂租約為證，然該租約係臨訟製
    作，不足為憑，至上訴人另提出所謂乙○○簽發收據，被上
    訴人亦否認為真正。
、證據：除援用第一審所提證據外，補提台灣台北地方法院檢
    察署（下稱台北地檢署）檢察官92年度偵續字第134 號不起
    訴處分書、土地登記謄本、收據、王福龍舅父信函、不動產
    買賣契約書節本、遺囑為證，並聲請調閱台北地檢署92年度
    偵續字第134號偵查卷宗。
    理  由
一被上訴人起訴主張：上訴人於88年6 月間向乙○○承租其所有
  門牌號碼台北市○○路486 巷12號房屋及其坐落基地即台北市
  萬華區○○段○ ○段574 、575 號土地（下稱系爭房地），約
  定租期自88年7 月1 日起至91年6 月30日止，88年7 月份至同
  年12月份每月租金7 萬元、89年每月租金8 萬元、90年起每月
  租金9 萬元。嗣90年7 月間乙○○將系爭房地出售轉讓與被上
  訴人，依雙方簽訂不動產買賣契約書第3 條第4 項約定，被上
  訴人概括繼受出租人於租賃契約之權利，當然包括租金請求權
  與租賃物返還請求權，被上訴人自得於90年8 月份起向上訴人
  請求給付租金，惟屢經催告上訴人均置之不理，爰再以本件起
  訴狀繕本送達上訴人作為債權讓與之通知。又於上開租賃期限
  屆滿後上訴人拒不遷讓，迄本件訴訟中之92年4 月16日始遷讓
  返還系爭房地。綜上，上訴人積欠被上訴人90年8 月份至91年
  6 月份共11個月租金99萬元未付；又上訴人於租賃期滿後自91
  年7 月1 日起至92年4 月16日返還系爭房屋之日止，無權占有
  系爭房屋，獲有相當於租金之不當得利，致被上訴人受有損害
  ，應將其所獲利益85萬5000元返還予被上訴人。爰依系爭租約
  及不當得利之法律關係，求為命上訴人給付184 萬5000元，及
  其中99萬元部分自起訴狀繕本送達上訴人翌日起至清償日止，
  另85萬5000元部分自92年4 月17日起，均至清償日止，按週年
  利率百分之五計算之利息。
二上訴人則以：系爭房地固為乙○○於88年7 月1 日起出租予上
  訴人經營國花幼稚園，惟因乙○○於89年8 月初委請代書陳朝
  盈代為出售系爭房地，陳朝盈乃仲介乙○○於89年9 月22日與
  擎耀公司法定代理人黃銘坤簽訂買賣契約書，將系爭房地出售
  與擎耀公司，並於同年9 月底、10月初乙○○偕同陳朝盈、黃
  銘坤及介紹人周棟樑至上訴人經營之幼稚園，向上訴人表示系
  爭房地其已出售與黃銘坤之擎耀公司，正委託陳朝盈在辦理過
  戶手續，該月起房租由買方收取，亦即系爭房地租賃契約之權
  利義務自89年10月份起由擎耀公司承受。而當日上訴人亦向黃
  銘坤及陳朝盈表示因經營不善，願提前終止租約並搬離系爭房
  地，請擎耀公司依上訴人與乙○○簽訂之租約第19條約定給付
  上訴人100 萬元並返還押租金30萬元，黃銘坤則表示其公司購
  買系爭房地係為改建大樓，並非要收取租金，其可在租期屆滿
  前不向上訴人收取租金，以彌補上訴人之損失，故之後乙○○
  及擎耀公司即未再向上訴人收取租金，乙○○對上訴人已無租
  金請求權存在，自無從於90年7 月間再將系爭房地之租金請求
  權讓與被上訴人，故被上訴人主張其基於受讓乙○○與上訴人
  租賃契約之權利，請求上訴人給付租金，即無理由。又被上訴
  人與乙○○於90年6 月29日就系爭房地所為之買賣，為通謀虛
  偽意思表示而無效，渠等就系爭房地所為所有權移轉之行為應
  不生效力，上訴人並非系爭房地之真正所有權人，自不得請求
  上訴人給付不當得利，再上訴人使用系爭房屋係根據與乙○○
  所簽訂之租賃契約，並非無法律上之原因，被上訴人依不當得
  利之規定請求上訴人給付，為無理由。退萬步言，縱認被上訴
  人之請求為可取，乙○○與上訴人簽訂之租約，已自89年起改
  為每月7 萬元，被上訴人請求上訴人返還相當於每月9 萬元租
  金之利益亦非正確；另上訴人自92年1 月8 日起未再占有使用
  系爭房地，自未再受有利益，被上訴人請求上訴人應給付至92
  年4 月16日之不當得利，亦無理由，且上訴人係因乙○○曾將
  系爭房地出售予擎耀公司，上訴人要求被上訴人上訴人不知要
  將系爭房地返還被上訴人或擎耀公司，則繼續使用系爭房地乃
  因可歸責於被上訴人之事由所致。再者，上訴人曾交付押租金
  30萬元予乙○○，乙○○已交付被上訴人，上訴人亦得以該押
  租金對被上訴人主張抵銷等語，資為抗辯。
三查上訴人於88年6 月間向乙○○承租系爭房地，約定租期自88
  年7 月1 日起至91年6 月30止，88年7 月份至同年12月份每月
  租金7 萬元、89年每月租金8 萬元、90年起每月租金9 萬元，
  上訴人於本件訴訟進行中之92年4 月16日遷讓返還系爭房地予
  被上訴人等事實，為兩造所不爭執（見本院卷第87頁），復據
  被上訴人提出房屋租賃契約書（見原審卷第8 至12頁）為證，
  堪信為真實。
四被上訴人主張乙○○於90年7 月間將系爭房地出售轉讓與被上
  訴人，被上訴人繼受出租人於租賃契約之權利，上訴人應給付
  積欠被上訴人90年8 月份至91年6 份11個月租金計99萬元，及
  自91年7 月1 日起至92年4 月16日止無權占有系爭房地而獲有
  相當於租金之不當得利85萬5000元等語，則為上訴人所否認，
  並以前開情詞置辯。茲析述如下：
  (一)關於請求給付租金部分：
  　1.按出租人於租賃物交付後，承租人占有中，縱將其所有權
    　讓與第三人，其租賃契約，對於受讓人仍繼續存在，民法
      第425 條第1 項定有明文。出租人於租賃物交付後，將其
      所有權讓與第三人時，依該條項之規定，其租賃契約既對
      於受讓人繼續存在，則在承租人與受讓人間，自無須另立
      租賃契約，於受讓之時當然發生租賃關係，受讓人即當然
      繼承出租人行使或負擔租賃契約所生之權利或義務（最高
      法院23年上字第3092號、26年上字第365 號、38年台上字
      第195 號、44年台上字第30號判例可資參照）。本件被上
      訴人主張乙○○授權其女甲○○於90年6 月29日與被上訴
      人簽訂不動產買賣契約書，並於同年7 月間將系爭房地所
      有權移轉登記與被上訴人之事實，業據提出乙○○與被上
      訴人簽訂之不動產買賣契約書、經本院公證處公證之授權
      書（乙○○授權其女兒甲○○代為處理買賣等事宜）、土
      地所有權狀、房屋稅繳款書、甲○○於上海商業儲蓄銀行
      營業部之活期儲蓄存款存摺及往來明細為證（見原審卷第
      13至22頁、第142、143頁），應為可信。
    2.本件上訴人辯稱乙○○已於89年9 月底、10月初將系爭房
      地出賣與擎耀公司，並將其與上訴人就系爭房地之租賃契
      約之權利義務讓與擎耀公司，且通知上訴人，乙○○已無
      將系爭租約之權利讓與被上訴人云云，已為被上訴人所否
      認，自應由上　訴人就該有利己之事實負舉證之責。查上
      訴人雖舉證人陳朝盈、黃銘坤於原審之證述及擎耀公司與
      乙○○之買賣契約書為證，惟依證人陳朝盈、黃銘坤在原
      審之證詞及該買賣契約書僅能證明乙○○與擎耀公司就系
      爭房地曾簽訂買賣契約（見原審卷第94、160 頁），不能
      證明乙○○已將系爭房地所有權及系爭租約之權利義務讓
      與擎耀公司，且觀諸該買賣契約書之內容，亦無乙○○將
      系爭租約之權利義務讓與被上訴人之約定，則上訴人此部
      分所辯尚無足採。
    3.次按第三人主張表意人與相對人通謀而為虛偽意思表示者
      ，該第三人應負舉證之責。最高法院著有48年台上字第29
      號判例可參。被上訴人另抗辯被上訴人與乙○○就系爭房
      地所為買賣契約及移轉所有權行為，係通謀虛偽意思表示
      而為無效，被上訴人既非系爭房地之真正所有權人，自不
      得請求上訴人給付不當得利云云，亦為被上訴人所否認，
      依上開說明，上訴人應舉證證明。經查，證人陳朝盈、黃
      銘坤於原審之證述僅能證明乙○○與擎耀公司曾有買賣交
      易，不足以證明乙○○與被上訴人間所為買賣係虛偽不實
      。上訴人雖聲請本院向上海銀行調取甲○○（活期儲蓄存
      款帳號00000000000000帳戶）自90年6 月29日起至8 月30
      日之存取款明細，另向華南銀行查明90年7 月6 日及8月6
      日由丙○○各匯款616 萬元及250 萬元至甲○○在上海銀
      行帳戶之轉帳申請書及取款憑條，並辯稱上開存取款及轉
      帳資料，其上筆跡相同，足見被上訴人給付買賣價金之取
      款、匯款與甲○○取得被上訴人匯款後之領款、匯款，均
      係同一人所為，且甲○○取得被上訴人匯款後又將其中
      130 萬元匯予被上訴人，可證乙○○與被上訴人間之買賣
      為虛偽云云。惟查，被上訴人陳稱因其友人王福龍就系爭
      土地有地上權存在，故遊說被上訴人購買系爭房地與其共
      同開發，因伊不在國內，付款部分委由王福龍辦理，且因
      王福龍為乙○○之父王一之遺囑執行人，為辦理王一
      喪葬事宜，故要求王一之惟一繼承人乙○○於被上訴人
      支付價金後立即清償喪葬費用100 萬元、辦理繼承費用70
      萬元及支付王一大陸人士繼承費用200 萬元，又因王福
      龍係透過其妹甲○○促成乙○○與被上訴人間之買賣，於
      90年6 月29日當天甲○○表示要看到匯款才要將款項匯予
      王福龍，甲○○與王福龍乃約在銀行確認，故當日所有提
      取款、匯款單據均為王福龍之筆跡，而甲○○於同日匯回
      被上訴人之130 萬元，係依買賣契約第3 條第4 項所為，
      並提出乙○○出具收據及經認證之王福龍陳明書為證（見
      本院卷第218 至220 頁、第248 、249 頁），核與被上訴
      人與乙○○間買賣契約第3 條第4 項約定：「．．．本不
      動產買賣甲方（即乙○○）同意於買賣總價金外另無條件
      給付乙方（即被上訴人）130 萬元整，作為乙方自行全權
      決定是否與承租人提前解除租約之補貼搬遷金額，若此租
      約未於到期日前提前解約，乙方亦可保留此筆款項，甲方
      決無異議。．．．」相符，則尚難憑上開證據證明乙○○
      與被上訴人間之買賣為虛偽。至上訴人另陳稱被上訴人之
      家人曾向其表示被上訴人在加拿大沒錢購屋，乙○○亦曾
      告知陳朝盈代書其不認識被上訴人，並未與被上訴人簽約
      ，一切均係其子女王福龍、甲○○處理云云，並未舉證以
      實其說，且乙○○縱不認識被上訴人，惟其既已授權甲○○處理系爭房地買賣事宜，亦難憑以認定渠等間之買賣為
      通謀虛偽意思表示。上訴人雖又抗辯被上訴人與乙○○簽
      約時點人在國外，不可能與乙○○簽訂買賣契約云云，惟
      被上訴人已陳稱因簽約時無法返國，故事先簽好後再請人
      將契約拿回台灣，且其等之買賣契約業經公證，被上訴人
      並已依約給付價款已如前述，縱契約上所載簽約時間被上
      訴人不在國內，亦不能遽認該買賣為虛偽。況乙○○與王
      福龍雖為母子，惟曾為王一遺囑乙事以王福龍為被告提
      起偽造文書之告訴，有台北地檢署檢察官88年度偵字第14
      216 號不起訴處分書在卷可稽（見原審卷第166 至169 頁
      ），足見乙○○與王福龍確生嫌隙，衡情亦不可能與被上
      訴人聯手為通謀虛偽買賣。此外，上訴人復無法舉出他證
      證明乙○○與被上訴人之買賣為虛偽，其此部分所辯即難
      採信。準此，乙○○既已將系爭房地之所有權讓與被上訴
      人，揆諸首開法條規定，其與上訴人間之租賃契約既對於
      受讓人之被上訴人繼續存在，被上訴人當然繼承其行使或
      負擔由租賃契約所生之權利或義務，故被上訴人主張伊從
      90年8 月份起得向上訴人請求給付租金，即屬有據。
    4.上訴人又辯稱乙○○曾同意免除其給付租金之義務，然並
      未舉證以實其說，且依證人陳朝盈於原審所證：乙○○將
      系爭房地出售與擎耀公司，雙方訂有買賣契約，買方已交
      付400 萬元訂金予乙○○，但乙○○未依約履行，甲○○
      將系爭房地過戶予被上訴人，後來伊與乙○○、周棟樑去
      找上訴人表示乙○○將房子賣給別人，租金不要收，應由
      買主收云云（見原審卷第94頁），亦無從認定有免除上訴
      人之租金給付義務，是上訴人此部分所辯亦無足採。
    5.上訴人復辯以乙○○與其另約定自89年起租金即改為每月
      7 萬元云云，然為被上訴人所否認。上訴人固提出乙○○
      與其所定房屋租賃契約為證（見原審卷第177 頁），惟查
      該紙契約未載明簽訂日期，且若早有該約定，何以自91年
      11月18日本件起訴後歷經9 個月始於92年7 月15日提出？
      且若有更改租金，何以不於原契約中加以修正，卻另紙書
      立？則該證據是否真正已非無疑。上訴人雖提出所謂乙○○簽收租金單據為證（見本院卷第53至56頁、第78至80頁
      ），惟查，依日期89年1 月4 日收據所載，乙○○預收1
      、2 月份租金各2 萬元及2 千元（見本院卷第53、54頁）
      ，加計日期89年1 月17日收據所載1 、2 月份租金12萬
      6000元（見本院卷第78頁），共為14萬8000元；另外日期
      89年4 月9 日、4 月29日收據記載乙○○預收89年5 月份
      租金各1 萬元及3000元，加上日期89年5 月2 日、5 月6
      日收據所載89年5 、6 月所收租金為1 萬5 千元及8萬
      6000元，合計為11萬4000元，均非上訴人所主張之12萬
      6000元，則前揭收據亦不足證明上訴人之抗辯為可取。
    6.綜上所述，被上訴人主張上訴人應給付積欠其90年8 月份
      至91年6 月份共11個月租金99萬元（90000 ×11＝990000
      ），為有理由。
  (二)關於請求返還不當得利部分：
  　1.按無法律上原因而受利益，致他人受損害者，應返還其利
    　益，民法第179 條前段定有明文，而無權占有他人之房地
      ，可能獲得相當於租金之利益為社會通常之觀念，最高法
      院著有61年台上字第1695號判例意旨可資參照。上訴人於
      上開租期91年6 月30日屆滿後，繼續占有系爭房屋即屬無
      權占有，且其無權占有系爭房屋，獲有使用之利益，其價
      額相當於租金，並與被上訴人所受不能使用、收益房地之
      損害間有因果關係，故被上訴人據此請求上訴人給付自91
      年7 月1 日起至92年4 月16日返還系爭房屋之日止之無權
      占有系爭房屋所獲利益85萬5000元（90000 ×9 ＋90000
      ÷2 ＝855000）及自92年4 月17日起算之法定遲延利息，
      即無不合。
    2.上訴人雖辯稱其自92年1 月8 日起未再占有使用系爭房地
      ，自未再受有利益云云，並未舉證證明，況其自承於92年
      4 月16日始將系爭房地遷讓返還予被上訴人，所辯要非可
      採。且上訴人無權占有系爭房地因而受有不當得利已如前
      述，其辯稱不知要將系爭房地返還被上訴人或擎耀公司而
      繼續使用系爭房地係因可歸責於被上訴人之事由所致，亦
      無足取。
  (三)第按二人互負債務，而其給付種類相同，並均屆清償期者，
  　各得以其債務，與他方之債務，互為抵銷。民法第334 條第
    一項前段定有明文。本件上訴人復辯稱有30萬元之押租金債
    權可主張抵銷，為被上訴人所不否認（見本院卷第87頁），
    則上訴人此部分所辯應屬有據。
四綜上所述，本件被上訴人主張上訴人積欠自90年8 月份起至91
  年6 月份止之租金99萬元，另自91年7 月起至92年4 月16日止
  無權占有系爭房地並受有不當得利85萬5000元，洵為可取，上
  訴人辯稱對被上訴人有30萬元之押租金債權得主張抵銷，亦可
  採信。從而，被上訴人本於系爭租約及不當得利之法律關係，
  請求上訴人給付154 萬5000元，及其中69萬元部分自起訴狀繕
  本送達上訴人翌日即91年12月13日起至清償日止，另85萬5000
  元部分自92年4 月17日起，均至清償日止，按週年利率百分之
  五計算之利息，為有理由，應予准許，超過部分則難謂有據，
  應予駁回。原審就超過上開應准許部分，為上訴人敗訴之判決
  並為假執行之宣告，尚有未洽，上訴意旨就此部分指摘原判決
  不當，求予廢棄改判，為有理由。至於上開應准許部分，原審
  判命上訴人給付，並為假執行之宣告，核無違誤，上訴意旨，
  就此部分仍執陳詞，指摘原判決不當，求予廢棄，為無理由，
  應駁回其上訴。
五本件為判決基礎之事證已臻明確，兩造其餘攻擊防禦之方法及
  未經援用之證據，經本院斟酌後，認均不足以影響本判決之結
  果，自無逐一詳予論駁之必要，併此敘明。
據上論結，本件上訴為一部有理由，一部無理由，依民事訴訟法
第436 條之1 第3 項、第450 條、第449 條第1 項、第79條，判
決如主文。
中　　華　　民　　國　　94　　年　　1 　　月　　4 　　日
　　　　　　　　　　　　民事第四庭審判長法　官　盧彥如
　　　　　　　　　　　　          　　　法　官　周玫芳
　　　　　　　　　                　　　法　官　劉又菁
右為正本係照原本作成。
如對本判決上訴，須於判決送達後二十日內向本院提出上訴狀，
同時表明上訴理由，上訴理由須以適用法規顯有錯誤且所涉及之
法律見解具有原則上之重要性為限，經本院許可後提起第三審上
訴；如已於本判決宣示後送達前提起上訴者，應於判決送達後十
日內補具上訴理由（均須按他造當事人之人數附繕本）。
中　　華　　民　　國　　94　　年　　1 　　月　　4 　　日
　　　　　　　　　　　　　　　　　　　　書記官　楊勝欽
